臺灣臺北地方法院刑事判決　　　　　　　96年度易字第1807號
公　訴　人　臺灣臺北地方法院檢察署檢察官
被　　　告　丙○○
　　　　　　甲○○
　　　　　　　　　　　之1
上　一　人　曾冠棋律師
選任辯護人
上列被告等因妨害家庭案件，經檢察官提起公訴（九十六年度偵
字第一０二０八號），本院判決如下：
    主  文
甲○○與有配偶之人相姦，處有期徒刑陸月，如易科罰金，以新
臺幣壹仟元折算壹日，減為有期徒刑參月，如易科罰金，以新臺
幣壹仟元折算壹日。
丙○○部分公訴不受理。
    事  實
一、甲○○自民國八十六年四月間起則擔任乙○○、丙○○夫妻
    之投資顧問，明知丙○○為有配偶之人，因丙○○在婚姻生
    活中與其夫乙○○偶有不順遂而向甲○○傾訴，二人日久互
    有好感，甲○○乃基於相姦之單一犯意，自九十四年下半年
    間某日起至九十六年三月二十二日前某日時止，在臺北市中
    山區○○○路一二三號之「台北戀館」、臺北市○○區○○
    路六六號之「心墅頂級旅館」及宜蘭縣某不詳汽車旅館等處
    ，前後與丙○○發生數次性交之相姦行為（其中一次為九十
    五年九月二十九日）。嗣於九十六年三月二十二日晚間，乙○○無意間發現丙○○手機內紀錄一則由丙○○傳給甲○○
    之簡訊，內容親密，立即詢問丙○○，丙○○坦承與甲○○
    有通姦之情。翌（二十三）日乙○○電邀甲○○到乙○○辦
    公室會面，並以之詢問甲○○，甲○○發覺已東窗事發，立
    即向乙○○下跪承認，乙○○始確知上情（丙○○部分業經
    乙○○撤回告訴，另為不受理判決）。
二、案經乙○○告訴暨臺北市政府警察局中山分局報告臺灣臺北
    地方法院檢察署檢察官偵查起訴。
    理  由
壹、有罪部分：
一、訊據被告甲○○對於因擔任告訴人乙○○與被告丙○○之投
    資顧問，確知被告丙○○為告訴人之配偶乙節，雖不否認，
    惟矢口否認有何與被告丙○○通姦之犯行，辯稱：被告丙○○會知道伊陰莖上有痣是伊告訴她的，如果伊二人真有性行
    為，被告丙○○不會不知伊身上有其他特徵，而當初告訴人
    找伊見面時之所以會下跪是因為伊覺得不應該配合被告丙○○演出有外遇這件事而跟告訴人道歉云云；被告甲○○之辯
    護人則為被告甲○○辯護稱：被告甲○○與告訴人之對話光
    碟與譯文為審判外之陳述，無證據能力。
二、經查：
  (一)按被告以外之人於審判外之言詞或書面陳述，除法律有規定
    者外，不得作為證據，刑事訴訟法第一百五十九條第一項定
    有明文，亦即傳聞法則之適用必須為被告以外之人於審判外
    所為之陳述，如為被告本人之陳述，自無上開規定之適用。
    查，卷附光碟及譯文為告訴人於知悉其妻即被告丙○○與被
    告甲○○有通姦之行為後隨即於翌日即九十六年三月二十三
    日電邀被告甲○○至其辦公室相談，復於隔日再相約於臺北
    市○○路星巴克咖啡廳談話，並由告訴人錄音轉譯，譯文內
    容確實為告訴人與被告甲○○間之對話乙節，業據證人即告
    訴人於本院審理中證述在卷（見本院九十六年九月十一日審
    判筆錄第十、十一頁），被告甲○○對於譯文內容均為其本
    人之陳述，並無剪接，陳述過程中亦無任何遭恐嚇、脅迫等
    情，業已供述在卷（見本院九十六年八月九日準備程序筆錄
    第三頁、九十六年九月十一日審判筆錄第十四頁），是此光
    碟暨譯文中關於被告甲○○所述內容確實為被告甲○○本人
    之陳述，並非被告以外之人所為之陳述，揆諸上開說明，並
    無傳聞法則之適用，至光碟暨譯文中關於告訴人所為之陳述
    亦經證人即告訴人於本院九十六年九月十一日審理時，基於
    證人地位經合法具結，並在賦予被告甲○○對質詰問之情形
    下為證述，則其於譯文中所為之陳述即因其在本件公判庭中
    至本院作證而取得證據能力。從而，辯護人為被告辯護稱該
    光碟與譯文為審判外之陳述云云，容有誤會。
  (二)又被告丙○○因與告訴人共同委託被告甲○○擔任投資顧問
    而相識，嗣因被告丙○○與告訴人間婚姻生活偶有不順遂，
    心情不佳而向被告甲○○傾訴，二人日久生情，乃自九十四
    年下半年間某日起至九十六年三月二十二日前某日時止，先
    後在臺北市中山區○○○路一二三號之「台北戀館」、臺北
    市○○區○○路六六號之「心墅頂級旅館」及宜蘭縣某不詳
    汽車旅館等處，與被告甲○○發生數次以性器官接觸之性交
    行為，其中一次為九十五年九月二十九日是在台北戀館或新
    墅頂級旅館，因為該日是被告甲○○之生日，所以記憶清楚
    等情，業經本院分離調查證據程序將被告丙○○改列證人後
    詰問證述在卷（見本院九十六年九月十一日審判筆錄第三至
    十頁），證人即被告丙○○並證稱：其記得被告甲○○白白
    胖胖的，有看過他在勃起時陰莖上有一顆痣，陰莖的尺寸比
    較大，有割包皮等情（見本院九十六年九月十一日審判筆錄
    第六、七頁），而被告甲○○經臺灣臺北地方法院檢察署法
    醫室法醫檢驗結果：陰莖前部距龜頭下緣一公分處有一黑褐
    色痣直徑約零點二公分，有臺灣臺北地方法院檢察署九十六
    年六月二十九日驗傷診斷書暨照片四張可稽（見偵查卷第八
    十至八二頁），證人即被告丙○○所述與事實亦相符合。
  (三)被告雖抗辯伊陰莖上有其他痣，大小也不如被告丙○○所述
    ，且身體尚有其他特徵，如被告丙○○果與伊有肌膚之親，
    怎會不知云云，並請求再次檢驗其身體特徵，此亦經本院委
    託臺灣臺北地方法院檢察署法醫室再次檢驗確認：被告甲○○恥骨部左側有疤痕形狀略呈勾狀，為舊疤痕，另陰莖上有
    兩個痣，一顆直徑零點二公分，一顆零點一公分，未勃起時
    不易看出，撐開包皮可看出，又陰囊左側有直徑零點二公分
    之痣等情，復有臺灣臺北地方法院檢察署九十六年九月七日
    驗傷診斷書暨照片十張附本院卷可參。惟證人即被告丙○○
    亦證以：因為其有近視，平常沒有戴眼鏡，在燈光很暗的情
    況下，沒有刻意去看，且其為女生，也不好意思去研究男生
    的身體等詞（見本院九十六年九月十一日審判筆錄第六頁）
    ，且衡諸常情，男女性行為過程中，雙方沈溺於性愛，且為
    持續動作之進行，並非靜止狀態，怎可能對生殖器官仔細端
    詳，並銘記其特徵？此亦可從上開二份驗傷診斷書之檢驗內
    容可參，法醫亦係再次確認，並撐開包皮後始檢視出另一顆
    痣，況被告甲○○前於偵查中供述：性器官有割過包皮，其
    他特徵伊並不知道等語（見偵查卷第七七頁），則連被告甲○○對於自己之生殖器官特徵除因手術確認已割包皮之外，
    其餘特徵都不知道，如何要求與其發生婚外情之被告丙○○
    牢記其身體特徵及特徵之大小？被告甲○○上開辯詞顯係卸
    責之詞，實無足採，被告甲○○事後於本院審理中辯以尚有
    其他身體特徵顯係案發後為求卸責始百般端詳自己之身體才
    知悉，實不足為有利於被告甲○○之認定。
  (四)被告甲○○之辯護人又為其辯護稱：被告丙○○之所有會知
    道被告甲○○陰莖上有痣是因為被告丙○○在被告甲○○車
    上看到一整冊由被告甲○○太太為其拍攝之全裸含勃起特徵
    照片等詞（見本院九十六年八月九日準備程序筆錄第三頁、
    九十六年八月九日答辯二狀第一頁），惟經本院命被告提出
    該照片全冊後請被告指出可由何張照片看出其陰莖上有何特
    徵時，被告則改稱痣是伊跟被告丙○○說的，照片上看不出
    來等語（見本院九十六年九月五日準備程序筆錄第二頁），
    前後所述不一，且陰莖上有何特徵乃男性個人即為私密之事
    ，如非特殊關係，怎可能提及此？況證人即被告丙○○已經
    否認被告甲○○曾經主動告知其陰莖上有痣之事，並確認是
    因為與被告甲○○發生性交行為所以看到被告甲○○勃起時
    陰莖上有痣，被告甲○○曾經拿扣案之照片冊給她看，但只
    是看一眼就收起來了等情（見本院九十六年九月十一日審判
    筆錄第五、八、十頁），益見被告甲○○及其辯護人所為前
    開辯解，均非可採。
  (五)被告甲○○於偵查中雖又抗辯稱：告訴人找伊相談時，伊之
    所以會跪下是因為伊覺得不應該配合被告丙○○演出有外遇
    這件事而跟告訴人道歉云云，惟被告甲○○明知被告丙○○
    為有配偶之人，被告甲○○自己亦為有配偶之人，且曾因妨
    害家庭案件經前任配偶提出告訴後又撤回，有法務部戶役政
    連結作業系統一紙、臺灣高等法院被告前案紀錄表及本院八
    十八年度易字第三二九九號判決可稽，被告甲○○不可能不
    知與有配偶之人發生通姦、相姦行為，係觸犯刑法之行為，
    又豈有可能任意陷自己於刑罰之中？被告甲○○上開辯詞實
    與常情有悖，不足採信。
  (六)末查，被告甲○○於本件案發後經告訴人相約至星巴克咖啡
    廳談話時，被告甲○○先對告訴人表示歉意，並於告訴人詢
    問被告甲○○其與被告丙○○相約之地點在何處，有無在告
    訴人家中時，被告甲○○回答稱：「就只有在外面」、「外
    面的motel」、「在內湖附近」、「南港」、「大直  戀...
    」，告訴人又跟被告甲○○確認是否為「大直？台北戀館」
    時，被告甲○○又回稱：「對」，有光碟及譯文可憑（見偵
    查卷第四六、四七頁），亦與證人即被告丙○○上開關於與
    被告甲○○發生性行為之地點大致相符，更佐證人即被告丙○○所證與事實相符。
  (七)至辯護人聲請向理想度假村與遠來飯店函查住宿紀錄，並傳
    喚證人即被告甲○○之妻子丁○○以證明扣案照片冊確實為
    案發前由其妻為其拍攝的，並非臨訟杜撰云云，惟此與待證
    事實無關，依刑事訴訟法第一百六十三條之二第二項第二款
    規定，此部分證據之調查並無必要，應予駁回。
  (八)綜上所述，被告甲○○所為之辯解並非可採。本件事證明確
    ，被告甲○○犯行已堪認定，應依法論科。
三、核被告甲○○所為，係犯刑法第二百三十九條後段之相姦罪
    。按刑事法若干犯罪行為態樣，本質上原具有反覆性、延續
    實行之特徵，立法時予以特別歸類，定為犯罪構成要件之行
    為要素，則行為人基於概括之目的，在接近之時間，持續實
    行之複次行為，倘依社會一般通念，客觀上認為符合一個反
    覆、延續性的行為觀念者，於刑法之評價上，應僅認成立一
    罪。本案被告甲○○與被告丙○○交往期間，因戀情方熾，
    情意正濃，發生多次相姦行為，其相姦所欲達成之目的及相
    姦之對象均屬相同，其等每次相會亦有可能有發生複次之性
    關係，依社會一般通念，客觀上應認為相姦行為本質上具有
    反覆性及持續性，在刑法的評價上應認為係一罪，尚難僅以
    刑法於九十五年七月一日修正刪除第五十六條連續犯之規定
    ，即認被告甲○○於九十五年六月三十日以前之相姦行為係
    屬連續犯，於九十五年七月、八月間之相姦行為係數罪併罰
    ，如此於理論上將無法合理說明何以被告甲○○與被告丙○○相同之相姦行為，經過一日，其法律評價會有如此截然不
    同之差異。爰審酌被告甲○○自己亦為有配偶之人，應知悉
    家庭生活美滿乃需夫妻二人共同之努力，不應任意破壞或被
    破壞，其明知被告丙○○係有配偶之人，仍與之為相姦行為
    ，傷害被告丙○○配偶即告訴人之情感，破壞告訴人家庭生
    活美滿，且未能坦承犯行，復無悔意，與被告丙○○相姦之
    時間長達一年餘，兼衡被告之品行、智識程度、犯罪之動機
    、目的、手段等一切情狀，量處如主文第一項前段所示之刑
    ，並諭知易科罰金之折算標準。又本案被告犯罪之時間係在
    九十六年四月二十四日之前，依中華民國九十六年罪犯減刑
    條例第二條第一項第三款規定，應減其宣告刑二分之一，爰
    減處如主文第一項後段所示之刑，並依同條例第九條規定諭
    知易科罰金之折算標準。
貳、不受理部分：
一、公訴意旨略以：被告丙○○係告訴人乙○○之妻，為有配偶
    之人竟基於通姦之犯意，自九十四年下半年間某日起至九十
    六年三月二十二日前某日時止，與被告甲○○在臺北市中山
    區○○○路一二三號之「台北戀館」、同市○○區○○路六
    六號之「心墅頂級旅館」及宜蘭縣某一汽車旅館等處，多次
    發生通姦行為，因認被告丙○○涉犯刑法第二百三十九條通
    姦罪嫌等語。
二、按告訴乃論之罪，告訴人於第一審辯論終結前得撤回其告訴
    ，又告訴經撤回者，應諭知不受理之判決，刑事訴訟法第二
    百三十八條第一項、第三百零三條第三款分別定有明文。次
    按告訴乃論之罪，對於共犯之一人告訴或撤回告訴者，其效
    力及於其他共犯。但刑法第二百三十九條之罪，對於配偶撤
    回告訴者，其效力不及於相姦人，刑事訴訟法第二百三十九
    條亦有明文可參。
三、查本件告訴人告訴被告丙○○妨害家庭案件，起訴書認係觸
    犯刑法第二百三十九條之通姦罪，依同法第二百四十五條第
    一項之規定，須告訴乃論。茲據告訴人撤回對於其配偶即被
    告丙○○之告訴，依照首開說明，爰就本案關於被告丙○○
    之部分，另為不受理判決之諭知。
據上論斷，應依刑事訴訟法第二百八十四條之一、第三百零三條
第三款、第二百九十九條第一項前段，刑法第二百三十九條後段
、第四十一條第一項前段，中華民國九十六年罪犯減刑條例第二
條第一項第三款、第七條、第九條，刑法施行法第一條之一，判
決如主文。
本案經檢察官陳重言到庭執行職務
中　　華　　民　　國　　96　　年　　10　　月　　3 　　日
　　　　　　　　　刑事第四庭    法　官　黎惠萍
上正本證明與原本無異。
如不服本判決，應於判決送達後10日內向本院提出上訴狀（應抄
附繕本）。告訴人或被害人如對於本判決不服者，應具備理由請
求檢察官上訴，其上訴期間之計算係以檢察官收受判決正本之日
期為準。
                                書記官  楊麗娟
中　　華　　民　　國　　96　　年　　10　　月　　3 　　日
附錄本案論罪科刑法條全文
刑法第二百三十九條後段
中華民國刑法第二百三十九條
（通姦罪）
有配偶而與人通姦者，處一年以下有期徒刑。其相姦者亦同。